【裁判字號】    97,聲,1636
【裁判日期】    970702
【裁判案由】    聲請迴避
【裁判全文】
臺灣板橋地方法院民事裁定    97年度聲字第1636號
聲  請  人  乙○○
相  對  人  甲○○
上列當事人間請求侵權行為損害賠償事件，聲請法官迴避，本院
裁定如下：
    主  文
聲請駁回。
聲請程序費用由聲請人負擔。
    理  由
一、按法官曾參與訴訟事件之前審裁判或仲裁者，應自行迴避，
    不得執行職務，民事訴訟法第32條第7 款定有明文。又所謂
    曾參與前審之裁判，係指同一法官，就同一案件，曾參與下
    級審之裁判而言（司法院大法官會議釋字第178 號解釋參照
    ）。至更審前之裁判，即下級審之裁判經上訴審廢棄發回更
    審時，則不在法官應自行迴避之列，此觀民事訴訟法第32條
    第7 款於民國92年9 月1 日修正時刪除該款關於「法官曾參
    與訴訟事件更審前之裁判」為法官應自行迴避之事由即明。
    又按民事訴訟法第33條第1 項第2 款所謂足認法官執行職務
    有偏頗之虞之情形，係指法官於訴訟之結果有利害關係或於
    當事人有親交嫌怨等客觀事實，足使人疑其為不公平之審判
    者而言，若法官僅於訴訟程序之指揮或容納當事人調查證據
    之聲請或其他類此情形，不能認為其有聲請迴避之原因。且
    此種迴避原因，依同法第34條第2 項、第284 條之規定，應
    提出能即時調查之證據以釋明之。
二、本件聲請意旨略以：（一）本案原審法官判決違背法令，經
    臺灣高等法院廢棄原判決，並發回鈞院更審，惟鈞院原審訴
    訟程序既有重大瑕疵，更審卻仍發交同一法官邱靜琪審理，
    對前案判決違背法令之同一法官審理更審之公正性，無期待
    可能。（二）本案97年6 月10之言詞辯論庭，審理法官當庭
    表示原審時已調查，本案不再調查，將直接進行言詞辯論。
    惟本案同一法官前案判決違背法令在先，致聲請人不及提出
    相關攻擊或防禦方法，更審又欲草率補正程序，違背民事訴
    訟法，執行職務有偏頗之虞。（三）被廢棄之原審判決，聲
    請人上訴時，除提出原審程序上之違背法令外，同時亦具體
    提出原審實體判決上之違背法令之抗辯，惟臺灣高等法院審
    理僅程序即發現重大瑕疵廢棄原判決發回更審，鈞院審理更
    審之同一法官於97年6 月10日之言詞辯論庭當庭表示不再調
    查，原審判決瑕疵依舊存在。（四）綜上，足認本案鈞院原
    審（96年度訴字第1150號）及更審（97年度訴更字第5 號）
    之同一法官邱靜琪執職務有偏頗之虞。為此，依民事訴訟法
    第33條第1 項第2 款之規定，聲請法官邱靜琪迴避云云。
三、本件聲請人聲請法官邱靜琪迴避之事由，無非係以：（一）
    受理本院97年度訴更字第5 號之法官與受理96年度訴字第11
    50號訴訟事件法官相同；（二）本院97年度訴更字第5 號之
    97年6 月10之言詞辯論庭，審理法官當庭表示原審時已調查
    ，本案不再調查，將直接進行言詞辯論，均足認法官邱靜琪
    執行職務有偏頗之虞為由。惟查：原告於本院95年度易字第
    1499號傷害等刑事案件繫屬中，提起刑事附帶民事訴訟（95
    年度附民字第302 號），嗣經本院刑事庭依刑事訴訟法第50
    4 條裁定移送民事庭受理，本院邱靜琪法官於96年11月16日
    以96年度訴字第1150號民事判決，判決原告一部分勝訴，一
    部分敗訴，嗣經臺灣高等法院於97年3 月28日以97年度上易
    字第157 號民事判決廢棄本院96年度訴字第1150號民事判決
    ，發回本院，並由邱靜琪法官以本院97年度訴更字第5 號受
    理等情，業據本院依職權調閱前開相關事件案卷查明屬實。
    是本院97年度訴更字第5 號侵權行為損害賠償事件雖仍分由
    與本院96年度訴字第1150號事件之同一法官受理，惟其性質
    上並非民事訴訟法第32條第7 款規定之前審裁判，聲請人自
    不得依該款規定聲請法官迴避。又法官如參與更審前裁判應
    自行迴避之規定既於92年9 月1 日民事訴訟法第32條修正時
    已經刪除，聲請人自不得再聲請受理本院96年度訴字第1150
    號訴訟事件之同一法官參與更審後之訴訟，聲請人自亦不得
    聲請法官迴避，故受理本院97年度訴更字第5 號之法官與受
    理96年度訴字第1150號訴訟事件法官相同，尚難認為法官執
    行職務有何偏頗之虞。次查：聲請人另以本院97年度訴更字
    第5 號之97年6 月10之言詞辯論庭，審理法官當庭表示原審
    時已調查，本案不再調查，將直接進行言詞辯論，足認法官
    邱靜琪執行職務有偏頗之虞云云，惟其所舉之原因均與上述
    所謂足認法官執行職務有偏頗之虞之情形不合，且聲請人亦
    未提出能即時調查之證據，以釋明法官邱靜琪於該案訴訟結
    果有利害關係或對於當事人有親交嫌怨等客觀事實，揆諸前
    揭說明，足見本件聲請法官迴避，於法未合，不應准許。
四、依民事訴訟法第95條、第78條，裁定如主文。
中    華    民    國    97    年    7     月    2    日
                  民事第二庭    審判長法  官  蕭胤瑮
                                      法  官  連士綱
                                      法  官  許麗華
以上正本係照原本作成
如對本裁定抗告須於裁定送達後10日內向本院提出抗告狀，並應
繳納抗告費新台幣1,000元。
中    華    民    國    97    年    7    月     2    日
                                      書記官  蕭佩宜


司法院資訊處製作；財團法人民間司法改革基金會備份。
